臺灣苗栗地方法院刑事判決　　　　　　　100年度訴字第357號
公　訴　人　臺灣苗栗地方法院檢察署檢察官
被　　　告　黃偉達
指定辯護人　本院公設辯護人蔡文亮
上列被告因違反槍砲彈藥刀械管制條例案件，經檢察官提起公訴
（100 年度偵字第1154號），本院判決如下：
    主  文
黃偉達犯非法持有可發射子彈具殺傷力之槍枝罪，累犯，處有期
徒刑年貳月，併科罰金新臺幣伍萬元，罰金如易服勞役，以新
臺幣壹仟元折算壹日。扣案之如附表一編號1 所示之土造長槍壹
枝（含彈匣壹個）沒收。
    事  實
一、黃偉達前於民國97年間，因竊盜、違反毒品危害防制條例案
    件，經本院以97年度易字第1096號、98年度訴字第159 號判
    決分別判處有期徒刑6 月、7 月，並定應執行之刑為有期徒
    刑1 年確定在案；其於98年6 月24日入監執行，復於99年5
    月16日縮刑期滿，隔日因徒刑執行完畢出監。
二、詎其猶不知悔改，明知非經中央主管機關許可，不得持有槍
    砲彈藥刀械管制條例規定管制之槍枝及子彈，竟基於非法持
    有管制槍枝及子彈之犯意，於100 年1 月中旬某日，在其位
    於苗栗縣南庄鄉田美村14鄰四灣77號之住處內，收受真實姓
    名年籍不詳綽號「馬里馬里」之原住民友人，所交付如附表
    一編號1 所示之具有殺傷力之土造長槍1 枝（含彈匣1 個，
    槍枝管制編號：0000000000號）、如附表一編號2 所示之具
    有殺傷力之制式霰彈1 顆及如附表二編號1 至10所示之不具
    有殺傷力之手槍（含彈匣1 個）、霰彈、喜得釘、板機總成
    、板機組彈簧、撞針、鋼珠、鉛彈等物，其後即未經許可而
    非法持有上開具有殺傷力之土造長槍及制式霰彈；嗣於100
    年2 月11日晚上7 時19分許，為苗栗縣憲兵隊隊員持本院所
    核發之100 年聲搜字第209 號搜索票，前往其上開住處執行
    搜索，當場查獲且扣得如附表一編號1 至2 所示之土造長槍
    、制式霰彈及附表二編號1 至10所示之霰彈、喜得釘、板機
    總成、板機組彈簧、撞針、鋼珠、鉛彈等物，而知悉上情。
三、案經苗栗憲兵隊移請臺灣苗栗地方法院檢察署檢察官偵查起
    訴。
    理  由
壹、程序部分：
一、按鑑定人由審判長、受命法官或檢察官就下列之人選任1 人
    或數人充之：(一)就鑑定事項有特別知識經驗者。(二)經政府機
    關委任有鑑定職務者；鑑定之經過及其結果，應命鑑定人以
    言詞或書面報告；法院或檢察官得囑託醫院、學校或其他相
    當之機關、團體為鑑定，或審查他人之鑑定，並準用第203
    條至第206 條之1 規定，刑事訴訟法第198 條、第206 條第
    1 項、第208 條第1 項分別定有明文。本件卷附100 年2 月
    25日刑鑑字第1000020131號「內政部警政署刑事警察局鑑定
    書」，雖係被告以外之人於審判外之書面陳述，然內政部警
    政署刑事警察局係臺灣高等法院檢察署關於槍彈鑑定之概括
    選任鑑定機關，此有臺灣高等法院檢察署92年10月15日檢文
    允字第0921001322號函附之「臺灣高等法院檢察署檢察長概
    括選任鑑定人或囑託鑑定機關名冊」足參，則上開鑑定書，
    為刑事訴訟法第159 條第1 項規定之例外情形，應有證據能
    力。
二、被告黃偉達所為之自白陳述，並非出於強暴、脅迫、利誘、
    詐欺、疲勞訊問或其他不正之方法，迄本案言詞辯論終結前
    ，亦未據被告提出違法取供或其他不可信之抗辯，堪認應係
    出於其自由意志所為，本院復參核其他證據資料，信與事實
    相符，依刑事訴訟法第156 條第1 項規定，認有證據能力。
三、按被告以外之人於審判外之言詞或書面陳述，除法律有規定
    者外，不得作為證據，刑事訴訟法第159 條固定有明文。惟
    被告以外之人於審判外之陳述，雖不符同法第159 條之1 至
    之4 規定，而經當事人於審判程序同意作為證據，法院審酌
    該言詞陳述或書面陳述作成時之情況，認為適當者，亦得為
    證據；又當事人、代理人或辯護人於法院調查證據時，知有
    第159 條第1 項不得為證據之情形，而未於言詞辯論終結前
    聲明異議者，視為有前項之同意，同法第159 條之5 亦定有
    明文。其立法意旨在於傳聞證據未經當事人之反對詰問予以
    核實，原則上先予排除，惟若當事人已放棄詰問或未聲明異
    議，基於證據資料愈豐富，愈有助於真實發現之理念，且強
    化言詞辯論原則，法院自可承認該傳聞證據例外擁有證據能
    力。經查：本判決所引用之下列非供述證據，性質上均屬傳
    聞證據，惟檢察官及被告、指定辯護人於本院審理中調查證
    據時，知有刑事訴訟法第159 條第1 項不得為證據之情形，
    未於言詞辯論終結前聲明異議，且本院審酌上開言詞陳述作
    成時之客觀情況並無不當，並無不宜作為證據之情事，則依
    刑事訴訟法第159 條之5 之規定，認均具有證據能力。
貳、實體部分：
一、訊據被告黃偉達對於上開犯罪事實於警詢、偵查及本院審理
    時均坦承不諱，並有苗栗憲兵隊搜索筆錄、扣押筆錄及扣押
    物品目錄表、本院100 年聲搜字第209 號搜索票各1 份及扣
    押物品照片15張在卷可稽；且扣案如附表一編號1 至2 所示
    之土造長槍1 枝（含彈匣1 個）、制式霰彈1 顆，均經送內
    政部警政署刑事警察局依檢視法、性能檢驗法、試射法及動
    能測試法鑑定結果為：送驗土造長槍1 枝（槍枝管制編號：
    0000000000號，含彈匣1 個），認係土造長槍，由具擊發功
    能之木質槍身及土造金屬槍管組合而成，擊發功能正常，可
    供擊發口徑12 GAUGE制式霰彈使用，認具殺傷力，鑑定結果
    詳如附表一編號1 鑑定結果所載；另送驗制式霰彈1 顆，認
    係口徑12 GAUGE制式霰彈，經試射，可擊發，認具殺傷力，
    鑑定結果亦詳如附表一編號2 鑑定結果所載，此有內政部警
    政署刑事警察局100 年2 月25日刑鑑字第1000020131號鑑定
    書及鑑定照片25張在卷可證（見偵查卷第55至62頁）；並有
    扣案之上述土造長槍1 枝、制式霰彈1 顆可資佐證，以上足
    徵扣案之被告上開所持有之土造長槍1 枝（含彈匣1 個）及
    制式霰彈1 顆，均具有殺傷力，應屬槍砲彈藥刀械管制條例
    第4 條第1 項第1 款、第2 款所管制之物品（違禁物）無訛
    ；至被告所持有如附表二編號1 至10所示之不具有殺傷力之
    手槍（含彈匣1 個）、霰彈、喜得釘、板機總成、板機組彈
    簧、撞針、鋼珠、鉛彈等物，經送請內政部警政署保安組鑑
    定，認定均非屬公告之槍砲主要組成零件，此有內政部100
    年7 月15日內授警字第1000871559號函文1 份在卷可稽（見
    本院卷第43至45頁），是被告所持有之如附表二所示之物，
    均非屬槍砲彈藥刀械管制條例第4 條第1 項第1 款、第2 款
    所管制之物品，併此敘明。綜上所述，被告上開自白顯與事
    實相符，應堪信實。是被告上開非法持有具有殺傷力之土造
    長槍及制式霰彈等犯行，事證明確，洵堪認定，自應予以依
    法論科。
二、按槍砲彈藥刀械管制條例第4 條所稱之槍砲，依同條例第5
    條之規定，非經中央主管機關許可，不得製造、販賣、運輸
    、轉讓、出租、出借、持有、寄藏或陳列。經查，本件扣案
    如附表一編號1 至2 所示之具有殺傷力之土造長槍（槍枝管
    制編號0000000000號）1 枝、制式霰彈1 顆，經送內政部警
    政署刑事警察局鑑定後認均係具有殺傷力之槍彈，已如前述
    ，自屬槍砲彈藥刀械管制條例第4 條第1 項第1 款、第2 款
    所示之可發射子彈具殺傷力之槍枝、子彈。故核被告所為，
    係犯槍砲彈藥刀械管制條例第8 條第4 項之非法持有槍枝罪
    及同條例第12條第4 項之非法持有子彈罪。被告一個持有行
    為，同時持有具有殺傷力之土造長槍1 枝及制式霰彈1 顆，
    係一行為觸犯槍砲彈藥刀械管制條例第8 條第4 項及第12條
    第4 項之二個罪名，應依刑法第55條想像競合之規定，從一
    重論以槍砲彈藥刀械管制條例第8 條第4 項之未經許可持有
    可發射子彈具有殺傷力之槍枝罪。查被告有事實欄所載論罪
    科刑執行之情形，此有臺灣苗栗地方法院檢察署刑案資料查
    註紀錄表及臺灣高等法院被告前案紀錄表各1 份在卷可查，
    其受有期徒刑執行完畢後，5 年之內故意再犯有期徒刑以上
    刑之本罪，為累犯，應依刑法第47條第1 項規定加重其刑。
三、爰審酌被告明知非經許可，不得擅自持有具殺傷力之槍砲、
    彈藥，竟猶非法持有如附表一所示之具殺傷力土造長槍1 枝
    及制式霰彈1 顆，其對社會治安存有潛在之危險，行為實無
    可取，惟兼念其未曾持前開土造長槍及制式霰彈作為犯罪之
    用，並未因此造成公眾或他人之現實惡害，所生損害不大，
    犯罪情節尚非重大，兼念及被告犯後坦承犯行、態度良好等
    一切情狀，量處如主文所示之刑；並就併科罰金刑部分，又
    審酌其年齡、職業、收入、社會地位等節，並依刑法第42條
    第3 項前段之規定，諭知易服勞役之折算標準。
四、至被告雖抗辯其於警訊、偵查及本院審理中有供出槍彈來源
    為綽號「馬里馬里」之原住民友人，此部份自應依槍砲彈藥
    刀械管制條例第18條第4 項之規定予以減刑等語，惟經本院
    依被告所提供基本資料，多次傳喚綽號「馬里馬里」之人，
    均未到庭作證為被告有利之證述，亦無因此查獲「馬里馬里
    」或因而防止重大危害治安事件之發生，故此部份自無法依
    據槍砲彈藥刀械管制條例第18條第4 項規定，予以減刑；另
    按「原住民未經許可，製造、運輸或持有自製之獵槍、魚槍
    ，或漁民未經許可，製造、運輸或持有自製之魚槍，供作生
    活工具之用者，處新台幣2 千元以上2 萬元以下罰鍰，本條
    例有關刑罰之規定，不適用之。」槍砲彈藥刀械管制條例第
    20條第1 項固定有明文。惟就自製獵槍依其仍以裝填火藥以
    發射，而具有一定危險性，是乃槍砲彈藥刀械管制條例有加
    以規範之必要，僅於原住民基於渠等文化傳統，有以狩獵為
    生；或有於閒暇時進入山區獵捕野生動物之生活習慣，乃於
    同條例第20條特予以不罰（刑事罰）之規定。然稽以同條例
    第20條規定之文義，除須行為人符合原住民之身分外，尚須
    以自製之獵槍，供作生活工具之用者，始足當之。惟查，本
    案被告並無具原住民身份，此有苗栗縣南庄鄉戶政事務所10
    0 年3 月22日南鄉戶字第1000000367號函文、戶籍資料各1
    份附卷可稽（見偵查卷宗第69至70頁）；況且其所持有扣案
    之土造長槍，既可擊發扣案之12 GAUGE制式霰彈，即與內政
    部台內警字第8770116 號函旨所指原住民「自製獵槍」不
    含具有彈頭、彈殼及火藥之子彈之情不符，是縱認其所辯上
    開土造長槍係原住民友人所交付非虛，亦難資為有利事實之
    認定，自無槍砲彈藥刀械管制條例第20條第1 項規定之適用
    ，併此敘明。
五、至扣案之如附表一編號1 所示之土造長槍1 枝（含彈匣1 個
    ）係違禁物，已如前述；故應依刑法第38條第1 項第1 款規
    定宣告沒收；至如附表一編號2 所示之制式霰彈1 顆，因鑑
    定試射時已擊發，喪失子彈功能，不再具殺傷力，已非屬違
    禁物，本院爰不另為沒收之宣告；另扣案如附表二編號1 至
    10所示之手槍（含彈匣1 個）、霰彈、喜得釘、板機總成、
    板機組彈簧、撞針、鋼珠、鉛彈，鑑定結果詳如附表二編號
    1 至10之鑑定結果所載，均認不具殺傷力，亦非屬槍砲主要
    組成零件，均非係違禁物，本院爰不另為沒收之諭知，附此
    敘明。
據上論斷，應依刑事訴訟法第299 條第1 項前段，槍砲彈藥刀械
管制條例第8 條第4 項、第12條第4 項，刑法第11條前段、第47
條第1 項、第55條、第42條第3 項前段、第38條第1 項第1 款，
判決如主文。
本案經檢察官黃明正到庭執行職務。
中    華    民    國    100    年    9    月    14    日
                  刑事第一庭  審判長法  官  柳章峰
                                    法  官  陳文貴
                                    法  官  許蓓雯
附表一：
┌──┬───────┬───┬────────────┬────────────┐
│編號│扣案槍彈      │數量  │  證據資料              │鑑定結果                │
├──┼───────┼───┼────────────┼────────────┤
│1   │土造長槍手槍  │1支   │(1)臺灣苗栗地方法院100年 │送鑑長槍1枝（槍枝管制編 │
│    │              │      │  聲搜字第209號搜索票、 │號0000000000），認係土造│
│    │              │      │  苗栗憲兵隊搜索扣押筆錄│長槍，由具擊發機構之木質│
│    │              │      │  及扣押物品目錄表各1份 │槍身及土造金屬槍管組合而│
│    │              │      │  （100年度偵字第1154號 │成，擊發功能正常，可供擊│
│    │              │      │  卷第11至第15頁）      │發口徑12 GAUGE制式霰彈使│
│    │              │      │(2)內政部警政署刑事警察局│用，認具殺傷力。        │
│    │              │      │  100年2月25日刑鑑字第10│                        │
│    │              │      │  00000000號鑑定書及照片│                        │
│    │              │      │  25張（100年度偵字第115│                        │
│    │              │      │  4號卷第55至第62 頁）  │                        │
├──┼───────┼───┤(3)內政部100年7月15日內授├────────────┤
│2   │制式霰彈      │1顆   │  警字第1000871559號函文│送鑑霰彈1顆，認係口徑12 │
│    │              │      │  （本院卷第43至44頁）  │GAUGE制式霰彈，經試射， │
│    │              │      │                        │可擊發，認具殺傷力。制式│
│    │              │      │                        │霰彈，審認係屬本條例第4 │
│    │              │      │                        │條第1項第2款之「彈藥」。│
└──┴───────┴───┴────────────┴────────────┘
附表二：
┌──┬───────┬───┬────────────┬────────────┐
│編號│扣案槍彈      │數量  │  證據資料              │鑑定結果                │
├──┼───────┼───┼────────────┼────────────┤
│ 1  │手槍（含彈匣1 │1支   │(1)臺灣苗栗地方法院100年 │送鑑手槍1枝（槍枝管制編 │
│    │個）          │      │  聲搜字第209號搜索票、 │號0000000000），認係氣體│
│    │              │      │  苗栗憲兵隊搜索扣押筆錄│動力式槍枝，以小型高壓氣│
│    │              │      │  及扣押物品目錄表各1份 │體鋼瓶內氣體為發射動力，│
│    │              │      │  （100年度偵字第1154號 │經以金屬彈丸測試三次，其│
│    │              │      │  卷第11至第15頁）      │中彈丸（直徑6.0mm、重量0│
│    │              │      │(2)內政部警政署刑事警察局│.88g）最大發射速度為72公│
│    │              │      │  100年2月25日刑鑑字第10│尺/秒，計算其動能為2.2焦│
│    │              │      │  00000000號鑑定書及照片│耳，換算其單位面積動能為│
│    │              │      │  25張（100年度偵字第115│7.7焦耳/平方公分。送鑑之│
│    │              │      │  4號卷第55至第62 頁）  │氣體動力式槍枝不具殺傷力│
│    │              │      │                        │，非本條例管制槍枝，其零│
│    │              │      │                        │件審認非屬公告之槍砲主要│
│    │              │      │                        │組成零件。              │
├──┼───────┼───┤(3)內政部100年7月15日內授├────────────┤
│ 2  │霰彈          │1顆   │  警字第1000871559號函文│送鑑霰彈1顆，認係槍管後 │
│    │              │      │  （本院卷第43至45頁）  │端延伸件（可裝填底火片、│
│    │              │      │                        │火藥及金屬彈丸），經檢視│
│    │              │      │                        │，延伸件口部以衛生紙封塞│
│    │              │      │                        │，惟欠缺底火，認不具殺傷│
│    │              │      │                        │力。槍管後端延伸件，審認│
│    │              │      │                        │非屬公告之槍砲、彈藥主要│
│    │              │      │                        │組成零件。              │
├──┼───────┼───┤                        ├────────────┤
│ 3  │霰彈          │5顆   │                        │送鑑霰彈5顆，鑑定情形如 │
│    │              │      │                        │下：                    │
│    │              │      │                        │(一)3顆，認均係一端具孔洞 │
│    │              │      │                        │  之金屬管狀物。一端具孔│
│    │              │      │                        │  洞之金屬管狀物，審認非│
│    │              │      │                        │  屬公告之彈藥主要組成零│
│    │              │      │                        │  件。                  │
│    │              │      │                        │(二)2顆，認均係槍管後端延 │
│    │              │      │                        │  伸件（可裝填底火片、火│
│    │              │      │                        │  藥及金屬彈丸），經檢視│
│    │              │      │                        │  ，欠缺底火及火藥，認均│
│    │              │      │                        │  不具殺傷力。槍管後端延│
│    │              │      │                        │  伸，審認非屬公告之彈藥│
│    │              │      │                        │  主要組成零件。        │
├──┼───────┼───┤                        ├────────────┤
│ 4  │喜得釘        │1包   │                        │認均係口徑0.27吋之建築工│
│    │              │      │                        │業用彈，不具金屬彈頭，認│
│    │              │      │                        │均不具殺傷力。建築工業用│
│    │              │      │                        │彈，審認非屬公告之槍砲、│
│    │              │      │                        │彈藥主組成零件。        │
├──┼───────┼───┤                        ├────────────┤
│ 5  │板機總成      │8個   │                        │認均係金屬塊。審認非屬公│
│    │              │      │                        │告之槍砲主要組成零件。  │
├──┼───────┼───┤                        ├────────────┤
│ 6  │板機組彈簧    │12個  │                        │認均係金屬彈簧。金屬塊，│
│    │              │      │                        │審認非屬公告之槍砲主要組│
│    │              │      │                        │成零件。                │
├──┼───────┼───┤                        ├────────────┤
│ 7  │撞針          │7個   │                        │認均係金屬圓柱。金屬圓柱│
│    │              │      │                        │，審認非屬公告之槍砲主要│
│    │              │      │                        │組成零件。              │
├──┼───────┼───┤                        ├────────────┤
│ 8  │撞針          │5個   │                        │認均係金屬圓柱。金屬圓柱│
│    │              │      │                        │，審認非屬公告之槍砲主要│
│    │              │      │                        │組成零件。              │
├──┼───────┼───┤                        ├────────────┤
│ 9  │鋼珠          │1包   │                        │認均係金屬彈丸。金屬彈丸│
│    │              │      │                        │，審認非屬公告之彈藥主要│
│    │              │      │                        │組成零件。              │
├──┼───────┼───┤                        ├────────────┤
│10  │鉛彈          │11顆  │                        │認均係金屬彈丸。金屬彈丸│
│    │              │      │                        │，審認非屬公告之彈藥主要│
│    │              │      │                        │組成零件。              │
└──┴───────┴───┴────────────┴────────────┘
以上正本證明與原本無異。
如不服本判決應於收受判決後10日內向本院提出上訴書狀，並應
應敘述具體理由。其未敘述上訴理由者，應於上訴期間屆滿後20
日內向本院補提理由書( 均須按他造當事人之人數附繕本) 「切
勿逕送上級法院」。告訴人或被害人如對本判決不服者，應具備
理由請求檢察官上訴，其上訴期間之計算係以檢察官收受判決正
本之日期為準。
                                    書記官  徐一夫
中    華    民    國    100    年    9    月    14    日
附錄本判決論罪科刑法條全文
槍砲彈藥刀械管制條例第8條第4項
未經許可，持有、寄藏或意圖販賣而陳列第 1 項所列槍枝者，處
3年以上10年以下有期徒刑，併科新臺幣700萬元以下罰金。